ACORDAO-COMPLETO-2462832

ACÓRDÃO 634/2021 ATA 9/2021 - PLENÁRIO

VISTOS, relatados e discutidos estes autos do Agravo interposto pela firma Seal Telecom Comércio e Serviços de Telecomunicações Ltda. contra os termos do Despacho monocrático de 8/2/2021, o qual manteve a suspensão cautelar de novas adesões à Ata de Registro de Preços 1/2020, originada do Pregão Eletrônico 6/2020, levado a efeito pela Agência Nacional de Águas - ANA, até que o Tribunal se manifeste de forma conclusiva sobre este feito. 
ACORDAM os Ministros do Tribunal de Contas da União, reunidos em sessão do Plenário, ante as razões expostas pelo Relator, em:
9.1. com fundamento no art. 289 do Regimento Interno/TCU, conhecer do presente Agravo, para, no mérito, negar-lhe provimento;
9.2. deferir à empresa Seal Telecom Comércio e Serviços de Telecomunicações Ltda. e à Agência Brasileira de Inteligência - Abin o acesso aos presentes autos, à exceção das peças que contenham a identificação do denunciante;
9.3. dar ciência desta deliberação à agravante e à Agência Nacional de Águas;
9.4. retornar os autos à Selog para adoção das providências a seu cargo, em especial, o exame de mérito da presente Denúncia.

Agravo interposto contra despacho que manteve a suspensão cautelar de novas adesões à ata de registro de preços referente a pregão eletrônico para o fornecimento de ambiente profissional multimídia com funcionalidades de videoconferências, apresentações multimídia, gravações e distribuição de sinal, além de todo material e serviço de construção e adequação que for necessário à certificação do ambiente.

Agência Nacional de Águas - ANA.

3. Agravante: Seal Telecom Comércio e Serviços de Telecomunicações Ltda.

13.1. Ministros presentes: Ana Arraes (Presidente), Walton Alencar Rodrigues, Augusto Nardes, Raimundo Carreiro, Bruno Dantas, Vital do Rêgo e Jorge Oliveira.
13.2. Ministro-Substituto convocado: Marcos Bemquerer Costa (Relator).
13.3. Ministros-Substitutos presentes: Augusto Sherman Cavalcanti, André Luís de Carvalho e Weder de Oliveira.

ACORDAO-COMPLETO-2483759

Acórdão 1542/2021 - Plenário

MARCOS BEMQUERER

Ministro-Substituto Marcos Bemquerer Costa.

h4>RELATÓRIO
	
   	Cuida-se do Agravo interposto pela firma Seal Telecom Comércio e Serviços de Telecomunicações Ltda. contra os termos do Despacho que proferi, em 8/2/2021, mantendo a suspensão cautelar de novas adesões à Ata de Registro de Preços 1/2020, originada do Pregão Eletrônico 6/2020 (peça 205) , levado a efeito pela Agência Nacional de Águas - ANA, de forma a não permitir novas adesões até que o Tribunal se manifeste de forma conclusiva sobre este feito (peça 104) .
2.	O aludido certame teve por objeto o fornecimento de ambiente profissional multimídia com funcionalidades de videoconferências, apresentações multimídia, gravações e distribuição de sinal, além de todo material e serviço de construção e adequação que for necessário à certificação do ambiente (peça 1, p. 8) 
3.	Além da ANA, entidade gerenciadora acima referenciada, a disputa em foco, do tipo menor preço global, contou com os seguintes participantes: Tribunal Regional do Trabalho da 8ª Região - TRT-8, Tribunal Regional Eleitoral do Distrito Federal - TRE/DF, Secretaria de Estado de Justiça de Rondônia - Sejus/RO, Superintendência Regional da Polícia Rodoviária Federal em Goiás - PRF/GO e Câmara Municipal de Goiânia - CM/Goiânia.
4.	A Secretaria de Controle Externo de Aquisições Logísticas - Selog, após empreender o exame preliminar das informações constantes da documentação acostada, identificou indícios de irregularidade e sugeriu a promoção da oitiva da ANA, a fim de que a agência se manifestasse sobre os seguintes pontos (peça 7) :
"a) esclarecer a razão pela qual foram adotadas as limitações para adesões previstas no art. 22, § 4º-A, do Decreto 7.892/2013, com a redação dada pelo Decreto 9.488/2018, uma vez que, em tese, o objeto não estaria abrangido pela definição de 'compra nacional' disposta no art. 2º, inciso VI, da citada norma;
b) informar quais foram os possíveis fornecedores identificados na fase de preparação do processo licitatório e capazes de atender integralmente o objeto licitado;
c) informar a razão pela qual não houve parcelamento do objeto, com vistas a ampliar a competitividade, considerando que os subitens 5.3 e 5.4 do edital possibilitam a adesão parcial a itens do certame e, ainda, o fato de ter havido apenas uma empresa que participou da licitação;
d) informar o motivo pela fixação de valor idêntico para a instalação, configuração e comissionamento dos equipamentos, objeto do item 49, independentemente dos quantitativos demandados pela agência e pelos órgãos participantes ou que vierem a aderir à ata de registro de preços, considerando que o valor arrematado para o item alcança R$ 2.833.327,31 e corresponde a 13,8% do total obtido na licitação;
e) esclarecer a necessidade de implantação do objeto durante a pandemia do coronavírus, que tem levado grande parte da Administração Pública Federal a obrigar servidores a fazer teletrabalho, uma vez que, em tese, os equipamentos poderiam ficar subutilizados;"
5.	Além disso, na mesma oportunidade, a unidade técnica alvitrou a realização de oitiva da licitante vencedora da disputa, para que esta se manifestasse sobre as questões tratadas nestes autos, se assim o desejasse, bem como a promoção de diligência saneadora junto à ANA.
6.	Ante as razões expostas pela secretaria instrutiva, determinei, preliminarmente, com fulcro no art. 276, §§ 2º e 4º, do Regimento Interno/TCU, a prévia oitiva da ANA e da Seal Telecom Comércio e Serviços de Telecomunicações Ltda., a fim de que encaminhassem ao Tribunal os esclarecimentos pertinentes acerca da matéria (peça 9) .
7.	Realizadas as comunicações processuais pertinentes, a unidade técnica examinou os elementos trazidos aos autos e manifestou-se no sentido de que as respostas às mencionadas oitivas não justificaram a integralidade das ocorrências descritas no item 4 supra, além de apontar, em análise não exauriente, indícios de sobrepreço em alguns dos itens licitados (peça 34) .
8.	Ante esse cenário, a Selog sugeriu, naquela fase processual, a adoção de medida cautelar, a fim de que se determinasse à ANA que se abstivesse de permitir adesões à Ata de Registro de Preços decorrente do Pregão Eletrônico 6/2020 até que esta Corte apreciasse o mérito da presente Denúncia. Alvitrou, em acréscimo, que a providência acautelatória incluísse a expedição de determinação ao TRE/DF, ao TRT-8 e à PRF/GO, para que suspendessem qualquer contratação com fundamento na Ata de Registro de Preço impugnada ou, caso a avença já tivesse sido firmada, se abstivessem de dar seguimento à sua execução.
9.	Por meio do Despacho a que se refere à peça 37, este Relator anuiu, em essência, ao exame empreendido pela unidade técnica, sem prejuízo de salientar que o TRE/DF, o TRT-8 e a PRF/GO não haviam sido chamados aos autos até aquela etapa, razão por que ainda não se podia avaliar o eventual impacto da adoção da medida então sugerida sobre as suas atividades.
10.	Nesse contexto, deferi em parte a medida cautelar proposta pelo órgão instrutivo (peça 37) , determinando à ANA que se abstivesse de permitir novas adesões à Ata de Registro de Preços 1/2020, originada do Pregão Eletrônico para Registro de Preços 6/2020, até que este Tribunal se manifestasse conclusivamente a respeito das questões tratadas no bojo deste feito, sem prejuízo de realizar a oitiva da aludida Agência, dos órgãos mencionados no item precedente e da empresa Seal Telecom, entendimento referendado pelo Plenário desta Corte por meio do Acórdão 1971/2020-TCU-Plenário. 
11.	Depois de receber a documentação solicitada, a unidade técnica produziu a instrução acostada à peça 99, mediante a qual se manifesta pela manutenção da medida cautelar, por considerar que os esclarecimentos oferecidos pela ANA e pela sociedade empresarial Seal Telecom Comércio e Serviços de Telecomunicações Ltda. não lograram descaracterizar os indícios de irregularidades que motivaram a sua concessão, além de sugerir a realização de diligência a diversos órgãos federais que aderiram à multicitada Ata de Registro de Preços. 
12.	Além disso, pelos mesmos fundamentos que motivaram o deferimento da providência acautelatória acima referenciada, sugeriu a Selog a expedição de determinação cautelar ao TRT-8, ao TRE/DF e à PRF/GO, com vistas a que os aludidos órgãos se abstivessem de realizar contratações decorrentes da Ata de Registro de Preços 1/2020 até que o TCU se manifestasse quanto ao mérito das questões tratadas neste processo.
13.	Nos termos do Despacho da peça 104, acompanhei o entendimento da unidade especializada quanto à manutenção da suspensão cautelar de novas adesões à Ata de Registro de Preços 1/2020, uma vez que os elementos trazidos aos autos não se mostraram aptos a afastar as ocorrências que ensejaram a sua concessão. Com efeito, a possibilidade de um quantitativo de adesões acima referenciado conjugado com os indícios de irregularidade identificados reforçavam a necessidade de manutenção da medida acautelatória, a fim de evitar a concretização de contratações com potencial danoso aos cofres públicos.
14.	Deixei de acolher, todavia, a proposta de determinar cautelarmente ao TRT-8, ao TRE/DF e à PRF/GO que se abstivessem de firmar qualquer avença com esteio na Ata de Registro de Preços 1/2020, visto que os três órgãos explicitamente afastaram a intenção de celebrar contratos decorrentes da ata em epígrafe, porque reputei não configurado o periculum in mora, um dos requisitos fundamentais para a adoção de medida cautelar por esta Corte, mas acolhi as sugestões de que os mencionados órgãos aderentes encaminhassem os documentos e informações listados nos subitens 139.4 a 139.7 da instrução da peça 99, empregando, para tanto a figura da oitiva prévia, haja vista a possibilidade de adoção de medidas cautelares específicas caso a caso, se necessário (peça 104, itens 19 a 25) .
15.	Na sequência e após a implementação das medidas constantes do Despacho da peça 104, a Selog, na instrução da peça 200, examinou as respostas às oitivas e propôs o conhecimento da Denúncia, a manutenção da cautelar já referendada pelo Acórdão 1971/2020-TCU-Plenário, a realização de novas diligências e de solicitação de informação a órgão federal. 
16.	Por meio do Despacho de 08/2/2021 (peça 205) , acompanhei a unidade técnica, quanto à manutenção da suspensão cautelar de novas adesões à Ata de registro de Preços 1/2020, uma vez que os elementos trazidos aos autos não se mostraram aptos a afastar as ocorrências que ensejaram a sua concessão, e determinei, com fundamento no art. 157 do Regimento Interno/TCU, bem como no art. 14 da Resolução/TCU 315/2020, a adoção das seguintes medidas, observadas as disposições legais e regulamentares pertinentes, em especial a Resolução/TCU 170/2004:
	 a) promover as diligências indicadas nos subitens 82.4 e 82.5 da instrução da peça 200; a fim de obter, no prazo de 15 (quinze) dias, as informações descritas no mencionado documento;
	 b) solicitar ao Ministério de Minas e Energia, considerando a possibilidade de construção participativa das deliberações deste Tribunal, a apresentação, também no prazo de 15 (quinze) dias, se assim o desejar, dos elementos descritos no subitem 82.3, alínea a, subalíneas a.1 e a.2, prestando-se, na oportunidade, os esclarecimentos listados no subitem 82.3, alínea b, subalíneas b.1 a b.3, da peça 200;
17.	Em 18/02/2021, a empresa Seal Telecom Comércio e Serviços de Telecomunicações Ltda. interpõe recurso de Agravo contra a decisão monocrática do já citado despacho da peça 205, ao fundamento, em síntese, de que (peça 213) :
	17.1. não há razão para a manutenção da cautelar proibindo novas adesões a todos os itens da Ata 01/2020;
	17.2. inexiste sobrepreço para os itens 3, 4 e 22 da Ata de Registro de Preços 01/2020, os quais são objeto de análise dos autos.
18.	Dessa forma, a ora agravante postula a revogação da medida cautelar e, no mérito, a liberação de adesão a todos os itens da Ata de Registro de Preços 01/2020.
19.	Por fim, foram protocoladas solicitações de acesso integral aos autos formuladas pela empresa Seal Telecom Comércio e Serviços de Telecomunicações Ltda. (peça 229) e pela Agência Brasileira de Inteligência - Abin (peça 231) , tendo a Selog se pronunciado pelo deferimento dos pleitos, à exceção das peças que contenham a identificação do denunciante (peças 230 e 232) .
	É o Relatório.

João Batista Lira Rodrigues Junior, OAB/DF 15.180; Djane Lima Coutinho, OAB/DF 12.053; Bernardo Felipe Fonseca Iunes, OAB/DF 25.374; Benedito Eugênio de Almeida Siciliano, OAB/DF 53.803; Felipe Aguiar Costa Luz, OAB/DF 25.374; Marcony Francisco Pereira Macial, OAB/DF 35.362.

Não atuou.

DENÚNCIA. LICITAÇÃO. MEDIDA CAUTELAR QUE SUSPENDEU NOVAS ADESÕES À ATA DE REGISTRO DE PREÇOS DECORRENTE DE PREGÃO CUJO OBJETO ERA O FUTURO FORNECIMENTO DE AMBIENTE PROFISSIONAL MULTIMÍDIA COM FUNCIONALIDADES DE VIDEOCONFERÊNCIAS, APRESENTAÇÕES MULTIMÍDIA, GRAVAÇÕES E DISTRIBUIÇÃO DE SINAL. AGRAVO. LEGITIMIDADE DO AGRAVANTE. ELEMENTOS APRESENTADOS INSUFICIENTES PARA AFASTAR OS INDÍCIOS DE IRREGULARIDADES QUE CULMINARAM NA SUSPENSÃO CAUTELAR. CONHECIMENTO. NÃO PROVIMENTO.

DENÚNCIA (DEN)

Secretaria de Controle Externo de Aquisições Logísticas - Selog.

2.	O objeto do aludido certame, conduzido pela Agência Nacional de Águas - ANA, consiste na formação de registro de preços para futuro fornecimento de ambiente profissional multimídia com funcionalidades de videoconferências, apresentações multimídia, gravações e distribuição de sinal, além de todo material e serviço de construção e adequação que for necessário à certificação do ambiente (peça 1, p. 8) .
3.	Sinteticamente, a agravante aduz que não há razão para a manutenção da cautelar proibindo novas adesões a todos os itens da Ata de Registro de Preços - ARP 1/2020, em razão de inexistir sobrepreço para os itens 3, 4 e 22 da referida ARP.
4.	Inicialmente, cumpre trazer um breve histórico a respeito da presente Denúncia. A Secretaria de Controle Externo de Aquisições Logísticas - Selog, após empreender o exame preliminar das informações constantes da documentação acostada aos autos pelo denunciante, identificou indícios de irregularidade e sugeriu a promoção da oitiva da ANA (peça 7) . Nesse sentido, determinei por meio do Despacho acostado à peça 9, a realização da prévia oitiva da referida Agência, para que se manifestasse acerca das seguintes ocorrências:
"a) esclarecer a razão pela qual foram adotadas as limitações para adesões previstas no art. 22, § 4º-A, do Decreto 7.892/2013, com a redação dada pelo Decreto 9.488/2018, uma vez que, em tese, o objeto não estaria abrangido pela definição de 'compra nacional' disposta no art. 2º, inciso VI, da citada norma;
b) informar quais foram os possíveis fornecedores identificados na fase de preparação do processo licitatório e capazes de atender integralmente o objeto licitado;
c) informar a razão pela qual não houve parcelamento do objeto, com vistas a ampliar a competitividade, considerando que os subitens 5.3 e 5.4 do edital possibilitam a adesão parcial a itens do certame e, ainda, o fato de ter havido apenas uma empresa que participou da licitação;
d) informar o motivo pela fixação de valor idêntico para a instalação, configuração e comissionamento dos equipamentos, objeto do item 49, independentemente dos quantitativos demandados pela agência e pelos órgãos participantes ou que vierem a aderir à ata de registro de preços, considerando que o valor arrematado para o item alcança R$ 2.833.327,31 e corresponde a 13,8% do total obtido na licitação;
e) esclarecer a necessidade de implantação do objeto durante a pandemia do coronavírus, que tem levado grande parte da Administração Pública Federal a obrigar servidores a fazer teletrabalho, uma vez que, em tese, os equipamentos poderiam ficar subutilizados;"
5.	Após análise da oitiva prévia pela secretaria especializada, deferi em parte a medida cautelar proposta pela Selog, determinando à ANA que se abstivesse de permitir novas adesões à Ata de Registro de Preços 1/2020, originada do Pregão Eletrônico para Registro de Preços 6/2020, até que este Tribunal se manifeste conclusivamente a respeito das questões tratadas no bojo deste feito, sem prejuízo da promoção de oitivas aos órgãos e entidades participantes (peça 37) .
6.	Além de indícios de sobrepreço, as seguintes irregularidades foram verificadas no sentido da concessão da cautelar ora agravada (peça 37) :
	6.1. registro inadequado, no Sistema SiasgNet, do Portal de Compras do Governo Federal, de objeto aparentemente não enquadrado na definição de compra nacional;
	6.2. falhas na elaboração da estimativa de preços balizadora do certame;
	6.3. ausência de parcelamento do objeto, contrariando a Súmula/TCU 247; e
	6.4. estabelecimento, no edital regulador, de cláusulas restritivas à competitividade, como a exigência prevista em seu subitem 10.11.3, de registro de atestado  da empresa no  Conselho Regional de Engenharia e Agronomia - Crea, para fins de comprovação de qualificação técnica, o que não encontra respaldo na jurisprudência do TCU (Acórdão 7260/2016-TCU-Segunda Câmara, Rel. Min. Ana Arraes) .
7.	Após a adoção de medidas para saneamento dos autos e a promoção de oitivas aos órgãos federais aderentes à Ata de Registro de Preços 1/2020, a Selog, na instrução da peça 200 (p. 17) , examinou as respostas às oitivas e concluiu pela ausência de indícios de sobrepreços nas contratações realizadas pelos órgãos aderentes. 
8.	Entretanto, considerando que as apurações ainda estão em curso, bem como os demais indícios de irregularidades detectados no Pregão 6/2020, que originou a multicitada Ata de Registro de Preços, a unidade técnica propôs o conhecimento da Denúncia, a manutenção da cautelar já referendada pelo Plenário no Acórdão 1971/2020, além de novas diligências e solicitação de informação a órgão federal (peça 200, p. 18 e 19) .
9.	No despacho ora agravado (peça 205) , acompanhei a proposta da unidade técnica quanto à manutenção da medida cautelar, ratificada pelo Acórdão 1971/2020-TCU-Plenário, no sentido de  suspender novas adesões  à Ata de Registro de Preços 1/2020, uma vez que os elementos trazidos aos autos não se mostraram aptos a afastar as ocorrências que ensejaram a providência acautelatória, e determinei, com fundamento no art. 157 do Regimento Interno/TCU e no art. 14 da Resolução/TCU 315/2020, a adoção das demais medidas sugeridas pela unidade técnica. 
10.	Feito tal escorço, passo ao exame do presente feito.
11.	Nos termos do art. 289 do Regimento Interno/TCU e uma vez preenchidos os requisitos de admissibilidade aplicáveis à espécie recursal, pode o Tribunal conhecer do presente Agravo interposto contra a decisão monocrática constante do Despacho da peça 205 destes autos. 
12.	No mérito, porém, a agravante não apresentou elementos suficientes para afastar todos os indícios de irregularidades que motivaram a cautelar por mim adotada e confirmada pelo Plenário (Acórdão 1971/2020) , limitando-se apenas a alegar a inexistência de sobrepreço.
13.	Com relação a tal argumentação, encontra guarida a afirmação da agravante de que a unidade técnica entendeu como afastados os indícios de sobrepreço verificados inicialmente. Transcreve-se excerto da instrução da Selog sobre o assunto (peça 200, p. 16) : 
"51. Diante do exposto, não obstante os citados levantamentos preliminares desta unidade técnica consignados nas instruções precedentes, admite-se que os resultados das nove cotações de empresas distintas, em valores superiores ao contratado, não permitem concluir sobre a existência de sobrepreço para o item 2 da ARP em comento.
 (...) 
64. Não obstante essas falhas, não se detectaram indícios de sobrepreços, considerando que as pesquisas efetuadas junto a fornecedores para cada um dos itens aderidos atestaram preços superiores aos apresentados pela Seal Telecom e confirmaram sua economicidade em relação aos valores médios obtidos pela ANA em seu levantamento de preços (peça 13, p. 259) .
 (...) 
65. Constata-se que os itens 2, 6, 7, 38 e 40 da ARP contratados pelo DCT também receberam adesões de outros órgãos caronas que apresentaram pesquisas de preços no âmbito das oitivas prévias em exame, as quais, realizadas também junto a fornecedores, demonstram que a Seal Telecom ofertou os menores preços para os citados itens (peça 160, p. 2; peça 161, p. 1; peça 130, p. 29-32; peça 138, p. 10) ."
14. 	Ocorre que não foram elididas as outras possíveis irregularidades descritas no Despacho acostado à peça 104 (resumidas no item 6 retro) , que também estão sob análise e motivaram a concessão cautelar, conforme trecho transcrito a seguir:
"13.1. oitiva da ANA, a fim de que a aludida entidade se manifestasse sobre as seguintes ocorrências, quanto ao mérito: 
13.1.1. registro inadequado, no Sistema SiasgNet, do Portal de Compras do Governo Federal, de objeto aparentemente não enquadrado na definição de compra nacional, permitindo a adoção das limitações estabelecidas para tal tipo de aquisição, nos termos dos arts. 2º, inciso VI, e 22, § 4º-A, do Decreto 7.892/2013, e não aqueles fixados pelo art. 22, §§ 3º e 4º, do regulamento em foco para contratações em geral, previstos na própria Ata de Registro de Preços 1/2020; 
13.1.2. falhas na elaboração da estimativa de preços balizadora do certame, pois a ANA se valeu exclusivamente de pesquisa junto a fornecedores, sem consultar o Painel de Preços mantido pelo Ministério da Economia ou valores praticados em contratações similares de outros órgãos e entidades públicos, parâmetros também indicados pela Instrução Normativa/SLTI/MP 5/2014, constatação que, aliada à ausência de competitividade no certame, pode ter levado à contratação de equipamentos por preço superior ao de mercado, a exemplo dos itens 2, 3, 4 e 22. 
13.1.3. ausência de parcelamento do objeto, contrariando a Súmula/TCU 247, haja vista a possibilidade de aquisição em separado dos equipamentos constantes da ARP, medida que, se adotada, poderia aumentar o número de fornecedores interessados em contratar com o Poder Público, reduzindo o valor a ser desembolsado; e 
13.1.4. estabelecimento, no edital regulador, de cláusulas restritivas à competitividade, como a exigência prevista em seu subitem 10.11.3, de registro de atestado da empresa no Conselho Regional de Engenharia e Agronomia - Crea, para fins de comprovação de qualificação técnica, o que não encontra respaldo na jurisprudência do TCU (Acórdão 7260/2016-TCU-Segunda Câmara, Rel. Min. Ana Arraes) , além da dificuldade de mensuração de execução de 30% do objeto demandado, consoante apontado pela unidade técnica.
 (...) 
14. Depois de receber a documentação solicitada, a unidade técnica produziu a instrução acostada à Peça 99, mediante a qual se manifesta pela manutenção da medida cautelar descrita no item 13 supra, por considerar que os esclarecimentos oferecidos pela ANA e pela sociedade empresarial Seal Telecom Comércio e Serviços de Telecomunicações Ltda. não lograram descaracterizar os indícios de irregularidades que motivaram sua concessão.
 (...) 
18. Acompanho a unidade técnica quanto à manutenção da suspensão cautelar de novas adesões à Ata de Registro de Preços 1/2020, uma vez que os elementos trazidos aos autos não se mostraram aptos a afastar as ocorrências que ensejaram sua concessão. Com efeito, o expressivo quantitativo de adesões acima referenciado, conjugado com os indícios de irregularidade identificados, reforça a necessidade de manutenção da medida em tela a fim de evitar a concretização de contratações danosas aos cofres públicos." 
15.	Ademais, as informações trazidas pela agravante limitam-se em sua maioria a transcrever trechos da instrução da própria unidade técnica (peça 200) que já foram objeto de análise no Despacho acostado à peça 205, de minha lavra, no qual mantive o entendimento da suspensão cautelar, em vista de as irregularidades remanescentes citadas no item acima e no item 6 retro não terem sido elididas, de modo que carecem de maiores informações para se concluir acerca do mérito.
16.	 A propósito, sobre a questão da falta de parcelamento do objeto licitado, que em tese limita o caráter competitivo do certame, a agravante não apresentou argumento algum para afastar tal ocorrência.
17.	 Na instrução da peça 99, a unidade técnica, ao examinar as manifestações da ANA e da empresa Seal Telecom Comércio e Serviços Ltda., concluiu pela insuficiência das alegações para elidir o não parcelamento do objeto. Eis excerto que fundamenta a conclusão da unidade técnica (peça 99, p. 15 e 16) :
"55. Inicialmente, no tocante às alegações da entidade de que a definição do objeto da licitação e as suas especificidades seriam eminentemente discricionárias, tem-se que a discricionariedade invocada não pode estar dissociada do interesse público a ser satisfeito, vale dizer, as decisões tomadas devem ser devidamente motivadas, inclusive no que tange à demonstração da sua vantajosidade para a Administração.
56. No que se refere à indicação da legislação, da jurisprudência e da doutrina acerca de fracionamento do objeto de licitações feita pela ANA e pela Seal Telecom, não há reparos a fazer. O posicionamento comum pode ser resumido no entendimento expresso na Súmula-TCU 247, cujo enunciado está a seguir reproduzido:
'É obrigatória a admissão da adjudicação por item e não por preço global, nos editais das licitações para a contratação de obras, serviços, compras e alienações, cujo objeto seja divisível, desde que não haja prejuízo para o conjunto ou complexo ou perda de economia de escala, tendo em vista o objetivo de propiciar a ampla participação de licitantes que, embora não dispondo de capacidade para a execução, fornecimento ou aquisição da totalidade do objeto, possam fazê-lo com relação a itens ou unidades autônomas, devendo as exigências de habilitação adequar-se a essa divisibilidade.' 
57. Assim, considerando a regra geral de parcelamento do objeto, a Administração deve justificar tecnicamente a adoção de critério distinto (v. item 'd' da manifestação da Seal Telecom) .
58. Portanto, a discussão, no presente caso, é se seria adequado o fracionamento ou não do objeto, considerando as características do serviço licitado.
59. Reputa-se que a ANA, assim como a manifestação da Seal Telecom, não justificou cabalmente que foi mais vantajoso para a Administração a adjudicação por lote único. 
60. As principais argumentações dos manifestantes gravitam sobre a necessidade de integração, compatibilidade e interoperabilidade dos sistemas. Entende-se que esses quesitos podem ser alcançados com a especificação adequada de cada equipamento e software que compõem os diversos subsistemas da solução pretendida (sistema digital de áudio, sistema complementar de vídeo e sistema complementar de automação e controle - peça 1, p. 59-61) , podendo, para assegurar completa aderência dos licitantes, promover a indicação de marca de referência, observados os critérios estabelecidos, para essa situação, no Acórdão 113/2016-TCU-Plenário, da relatoria do Ministro Bruno Dantas.
61. Portanto, não se vê óbice de os equipamentos, em seu conjunto, constituírem um dos lotes da licitação e os serviços atinentes à licitação formarem outro grupo de itens, por exemplo."
18.	De igual modo, a empresa agravante deixou de argumentar sobre a restrição à competição do certame causada pela exigência de qualificação técnica sem amparo legal. A seguir, excerto em que a questão foi assim examinada pela Selog (peça 99, p. 20 e 21) :
"76. Verifica-se que os dois pontos fulcrais da oitiva são, em essência:
	a) a exigência de registro de atestado da empresa no Crea, para fins de comprovação de qualificação técnica, em desacordo com a jurisprudência desta Corte;
	b) o requisito de comprovação de execução de 30% do objeto demandado não seria passível de mensuração, pois não há referência a itens específicos da planilha.
77. Assim, o tema da oitiva mencionado no item "a" retro não questiona a pertinência, no caso concreto, da exigência de atestados de capacidade técnica para a comprovação da qualificação técnica da licitante, pertinência essa que foi a principal ponderação da Seal Telecom em sua manifestação sobre o referido tópico.
78. Para uma maior compreensão da análise que se seguirá sobre o referido tópico, faz-se necessário rememorar a distinção entre a qualificação técnico-operacional e a técnico-profissional, nos termos da pacífica jurisprudência deste Tribunal. Para tanto, recorre-se à seguinte explicação sobre o assunto constante do relatório associado ao Acórdão 1332/2006-TCU-Plenário, da relatoria do Ministro Walton Alencar:
A qualificação técnica abrange tanto a experiência empresarial quanto a experiência dos profissionais que irão executar o serviço. A primeira seria a capacidade técnico-operacional, abrangendo atributos próprios da empresa, desenvolvidos a partir do desempenho da atividade empresarial com a conjugação de diferentes fatores econômicos e de uma pluralidade de pessoas. A segunda é denominada capacidade técnico-profissional, referindo-se à existência de profissionais com acervo técnico compatível com a obra ou serviço de engenharia a ser licitado.
79. Para a qualificação técnico-operacional, a jurisprudência do TCU, consubstanciada na Súmula-TCU 263, manifesta o entendimento de que é legal a exigência de comprovação da execução de quantitativos mínimos em obras ou serviços com características semelhantes, devendo essa exigência guardar proporção com a dimensão e a complexidade do objeto a ser executado.
80. No que tange à qualificação técnico-profissional, o art. 30, § 1º, inciso I, da Lei 8.666/1993, dispõe:
'I - capacitação técnico-profissional: comprovação do licitante de possuir em seu quadro permanente, na data prevista para entrega da proposta, profissional de nível superior ou outro devidamente reconhecido pela entidade competente, detentor de atestado de responsabilidade técnica por execução de obra ou serviço de características semelhantes, limitadas estas exclusivamente às parcelas de maior relevância e valor significativo do objeto da licitação, vedadas as exigências de quantidades mínimas ou prazos máximos (destaques acrescidos) .'
81. A jurisprudência do TCU acolhe a literalidade do referido dispositivo legal, ou seja, veda a exigência de quantitativo mínimo para a comprovação de qualificação técnico-profissional (v.g. Acórdãos 2.521/2019 e 165/2012, ambos do Plenário, da relatoria respectiva dos Ministros Marcos Bemquerer e Aroldo Cedraz) .
82. Dessa forma, o subitem 10.11.3 do Edital, retro transcrito, ao referir-se expressamente a atestado de capacidade técnica da licitante e estabelecer a necessidade de comprovação de quantitativos mínimos, leva à interpretação imediata e lógica de que essa cláusula trata de comprovação de capacidade técnico-operacional.
83. Nessa esteira, a jurisprudência do TCU é firme em expressar que é irregular a exigência de que a atestação de capacidade técnico-operacional de empresa participante de certame licitatório seja registrada ou averbada junto ao Crea, uma vez que o art. 55 da Resolução-Confea 1.025/2009 veda a emissão de Certidão de Acervo Técnico (CAT) em nome de pessoa jurídica, sendo que a exigência de atestados registrados nas entidades profissionais competentes deve ser limitada à capacitação técnico-profissional, que diz respeito às pessoas físicas indicadas pelas empresas licitantes (v.g. Acórdão 1849/2019-TCU-Plenário, Relator: Ministro Raimundo Carreiro; Acórdão 1674/2018-TCU-Plenário, Relator: Ministro Augusto Nardes; Acórdão 7260/2016-TCU-Segunda Câmara, Relatora: Ministra Ana Arraes) .
84. Assim, as indicações normativas do Confea e da jurisprudência do TCU trazidas na manifestação da ANA (cf. itens 'b' e 'c' da referida manifestação, acima) estão no contexto da comprovação da capacidade técnico-profissional, diferentemente do que se extrai da literalidade ao subitem 10.11.3 do Edital, como comentado.
85. Desse modo, considera-se irregular a exigência em comento, que pode ter restringido indevidamente a competitividade do certame.
86. No tocante ao outro ponto da oitiva, observa-se que a ANA não se manifestou sobre a matéria. Quanto às alegações da Seal Telecom, igualmente, não se questiona a pertinência, no caso concreto, da exigência de comprovação de execução de quantitativos mínimos no contexto da capacitação técnico-operacional, como já comentado, mas sim que o requisito de comprovação de execução de 30% do objeto demandado não seria passível de mensuração, pois não há referência a itens específicos da planilha. Como expresso na instrução precedente, 'isso torna a comprovação do atendimento à exigência vaga e imprecisa'.
87. Nessa linha, nada obstante o detalhamento da Seal Telecom sobre o item 49 da ARP, buscando demonstrar como poderia ser comprovado o aludido quantitativo mínimo, tem-se que as supostas parcelas relevantes do serviço indicadas nas alíneas 'a'  a 'd' do subitem 10.11.3 do Edital (e do subitem 6.3 do Termo de Referência) , acima reproduzidas, não guardam relação específica com os itens da planilha de serviços constante desse mesmo Edital (p.ex. peça 1, p. 108-113) .
88. Dessa forma, não há parâmetros concretos de avaliação do cumprimento dessa exigência, o que contraria o princípio basilar do julgamento objetivo nas licitações previsto no art. 3º da Lei 8.666/1993.
89. De todo o exposto, conclui-se que as manifestações em apreço não se mostraram aptas a afastar os indícios de irregularidades tratados no tópico da oitiva em comento."
19.	Repisa-se que o Pregão 6/20202 originou a Ata de Registro de Preços 1/2020 à qual outros órgãos poderiam aderir, de forma que as irregularidades verificadas na sua condução têm alcance mais abrangente, com efeito multiplicador das irregularidades ora em apuração, do que teria em contratações comuns. 
20.	Essa característica das ARPs - efeito propagador das supostas falhas -, somada à gravidade das irregularidades ora investigadas, em especial àquelas com potencial restrição ao caráter competitivo do certame, como o são a falta de parcelamento de objeto e a exigência de comprovação de qualificação técnica sem a devida justificativa, contribuem para a posição acima indicada, no sentido de manter a medida acautelatória até que o Tribunal se manifeste conclusivamente sobre o mérito da matéria.
21.	Nesse contexto, pode o Tribunal, com base no art. 289 do Regimento Interno/TCU, conhecer do presente Agravo, para, no mérito, negar-lhe provimento.
22.	Por fim, cumpre deferir as solicitações de acesso aos presentes autos apresentadas pela empresa Seal Telecom Comércio e Serviços de Telecomunicações Ltda. e pela Agência Brasileira de Inteligência - Abin. 
                   Ante o exposto, voto por que seja adotado o Acórdão que ora submeto a este Colegiado.    
T.C.U, Sala das Sessões, em 24 de março de 2021.
MARCOS BEMQUERER COSTA
Relator